【裁判字號】    98,交聲,760
【裁判日期】    980430
【裁判案由】    違反道路交通管理處罰條例聲明異議
【裁判全文】
臺灣臺北地方法院交通事件裁定         98年度交聲字第760號
原處分機關  臺北市交通事件裁決所
異  議  人
即受處分人  元大建設開發股份有限公司
                    營利事業統一編號：00000000號
法定代理人  黃振國
代  理  人  乙○○
上列受處分人因違反道路交通管理處罰條例案件，對於臺北市交
通事件裁決所於中華民國98年3月11日所為之處分（原處分案號
：北市裁罰字第裁22-AEX601509、裁22-AEX601510號），聲明異
議，本院裁定如下：
    主  文
異議駁回。
    理  由
一、按汽車駕駛人轉彎時，有不依標誌、標線、號誌指示情形者
    ，處新臺幣（下同）600元以上1,800元以下罰鍰；又汽車駕
    駛人，駕駛汽車有違反本條例之行為，經交通勤務警察或依
    法令執行交通稽查任務人員制止時，不聽制止或拒絕停車接
    受稽查而逃逸者，除按各該條規定處罰外，處新臺幣3,000
    元以上6,000元以下罰鍰，道路交通管理處罰條例第48條第1
    項第2款及第60條第1項分別定有明文。另汽車駕駛人之行為
    有不服指揮稽查而逃逸情形，當場不能或不宜攔截製單舉發
    者，得逕行舉發，同條例第7條之2第4款前段亦有明定。
二、本件異議人即受處分人元大建設開發股份有限公司所有車牌
    號碼1368—DQ號自用小客車，於98年1 月18日上午10時12分
    許由異議人之代理人甲○○駕駛，行經臺北市○○○路與金
    山南路口，因違反禁止左轉標誌之規定，有由金山南路左轉
    忠孝東路行駛之違規事實，為臺北市政府警察局中正一分局
    （下稱原舉發機關）忠孝東路派出所員警謝哲榮鳴笛攔停並
    以手勢指揮其靠路邊停車接受稽查，惟該車駕駛人未依指示
    停車接受稽查且加速逃逸，值勤員警遂依違反道路交通管理
    處罰條例第48條第1 項第2 款、第60條第1 項及第7 條之2
    第4 款前段規定，逕行製單舉發，嗣受處分人並未於舉發通
    知單上所載應到案日期即98年2 月18日前向原處分機關提出
    申訴，而係由甲○○於98年2 月10日向原處分機關提出申訴
    ，經原處分機關函請原舉發單位調查結果，仍認受處分人有
    前開違規行為，原處分機關乃於98年3 月11日依違反道路交
    通管理處罰條例第48條第1 項第2 款、第60條第1 項及違反
    道路交通管理事件統一裁罰基準及處理細則第43、44、67
    條規定，分別裁處受處分人罰鍰600 元及3,000 元。
三、聲明異議意旨略以：異議人所有車牌號碼1368—DQ號自用小
    客車係由代理人甲○○保管使用，而據杜君稱：經自行查證
    及檢閱行事曆，確認並未於上開98年1 月18日上午10時12分
    之違規時間行經忠孝東路與金山南路口，亦不曾於行車時遇
    有員警攔檢情形，更遑論有拒絕停車接受稽查事實，故通知
    單所載之違規行為人及違規車牌號碼應有誤認。另異議人已
    指陳無前述違規事實，電請提供相關事證，或詢問駕駛人所
    駕駛車輛之廠牌、樣式或顏色，均無回應，致令異議人難以
    信服有違規之事由，爰依法聲明異議等語。
四、經查；
  (一)按本條例之處罰，受舉發違反道路交通管理事件之受處罰人
    ，認為受舉發之違規行為應歸責他人者，應於舉發違反道路
    交通管理事件通知單應到案日期前，檢附相關證據及應歸責
    人相關證明文件，向處罰機關告知應歸責人，處罰機關應即
    另行通知應歸責人到案依法處理。逾期未依規定辦理者，仍
    依本條例各該違反條款規定處罰，道路交通管理處罰條例第
    85條第1項定有明文。查甲○○雖於98年2月10日向原處分機
    關提出陳述書，並載明駕駛人姓名、身分證號碼及通訊地址
    ，然該陳述書係由其個人簽名，且非以元大建設開發股份有
    限公司代理人名義提起，又其僅附違規通知單影本而未檢附
    相關證據及應歸責人相關證明文件，向處罰機關告知應歸責
    人，有該陳述書（見本院卷第13頁）在卷可稽，則本件尚難
    認其符合前揭向處罰機關告知應歸責人之規定。是原處分機
    關依據上開規定，以前開違規車輛所有人元大建設開發股份
    有限公司為裁罰對象並無違誤，合先敘明。
  (二)異議人之代理人甲○○於前開時間地點駕駛上開自用小客車
    違規左轉行駛之事實，業據證人即開單員警謝哲榮於本院98
    年4 月20日調查時，以具結擔保其供述之真實性並在負擔偽
    證罪之心理處罰狀態下證稱：98年1 月18日9 點到11點是執
    行取締惡性違規的勤務，我的位置在臺北市○○○路與八德
    路口，在10點8 分時發現第一部車牌號碼1368—ＤＱ號即異
    議人所有之車輛在金山南路違規左轉忠孝東路，當日10時12
    分時，另有一部車牌號碼0529—ＵＹ號自小客車在後亦同時
    違規，因我本身就站在路口即鳴笛，因為忠孝東路是四線道
    ，1368—ＤＱ號車輛是在最內側車道，0529—ＵＹ號車輛是
    在靠外圍的第二車道，當時二部車違規左轉到忠孝東路後等
    紅燈，等到忠孝東路綠燈時，我就出去攔截違規，其中0529
    —ＵＹ號車輛有攔到，但是異議人所有之1368—ＤＱ號車輛
    沒有攔到，因為1368—ＤＱ號車輛違規左轉到忠孝東路與金
    山南路口等紅燈，距離我只有不到30公尺，所以伊看得很清
    楚，轉過來等紅燈還等了3 、40秒，所以我對違規的車號都
    看得很清楚。」「當時我有著新式交通隊的反光背心，很明
    顯，且我有鳴笛，走出去攔車，0529—ＵＹ號這部有停車，
    我有開單告發，但1368—ＤＱ號這部就沒有停車而逃逸，我
    記得1368—ＤＱ號車輛的顏色是黑色。」等語（見本院卷第
    22頁反面至23頁），而證人謝哲榮乃為原處分機關所認定受
    處分人有前開違規行為之原證人，依其到庭所陳述之經過並
    無違反經驗或論理法則之情形，且於本件卷存證據資料內並
    無任何積極證據足以證明證人所述虛偽，自不得僅因證人為
    本件開單告發受處分人之員警即否認其在訴訟上所具有之原
    證人資格。參以證人謝哲榮所提出臺北市政府警察局中正第
    一分局員警出入及領用槍枝彈藥登記簿、員警工作登記簿、
    電腦資料查詢記錄簿及現場禁止左轉號誌相關照片11幀（見
    本院卷第26至31頁），顯見異議人所有之上開車輛駕駛人確
    有於前開時間地點，違規左轉行駛後逃逸之事實，足堪認定
    。至受處分人之代理人甲○○辯稱：伊經自行查證及檢閱行
    事曆，確認未於上稱違規時間行經該地點，亦不曾於行車時
    遇有員警攔檢之情形，更遑論有拒絕停車接受稽查之事實云
    云，惟異議人之代理人未能提出證據以資證明，是尚無證據
    認定為真實，而無從為有利於異議人之認定。
五、綜上所述，原處分機關據以援引道路交通管理處罰條例第48
    條第1 項第2 款及第60條第1 項以及違反道路交通管理事件
    統一裁罰標準之規定，分別裁處罰鍰600 元及3,000 元，核
    無不當，本件異議為無理由，應予駁回。
六、據上論斷，應依道路交通案件處理辦法第19條裁定如主文。
中    華    民    國    98    年    4     月    30    日
                            交通法庭  法  官  紀文惠
以上正本證明與原本無異。
如不服本裁定，應於裁定送達後5日內，向本院提出抗告狀。
                                      書記官  游曉婷
中    華    民    國    98    年    4     月    30    日


司法院資訊處製作；財團法人民間司法改革基金會備份。
